【裁判字號】    95,聲判,106
【裁判日期】    950831
【裁判案由】    
【裁判全文】
臺灣臺北地方法院刑事裁定             95年度聲判字第106號
聲  請  人  乙○○
代  理  人  鄭文玲律師
被      告  甲○○
上列聲請人因告訴被告妨害名譽案件，不服臺灣高等法院檢察署
檢察長中華民國九十五年六月九日九十五年度上聲議字第一九八
四號駁回再議之處分（原不起訴處分案號：臺灣臺北地方法院檢
察署九十四年度偵字第一八四九二號），聲請交付審判，本院裁
定如下：
    主      文
聲請駁回。
    理      由
一、聲請人即告訴人乙○○聲請交付審判意旨略以：(一)由聲請人
    提出景觀設計學系之簽呈主旨為請校長對「車號ＹＤ—八三
    六０號之白色喜美車輛加強安檢」，其說明欄「本系某專任
    教職自九月初屢次帶其他專任教職員進行恐嚇」、「該教員
    於九月八日帶領黑道份子至藝術學院恐嚇主管」，單位主管
    即被告「甲○○」簽名可知，所謂「ＹＤ—八三六０號」之
    白色喜美車輛之車主即是聲請人乙○○，被告豈有不知之理
    ，故被告確有故意且具體指摘傳述聲請人帶黑道至校園恐嚇
    主管，否則中天、三立、民視新聞台如何知悉，而上開簽呈
    往上呈至校長，每一主管均已得知此事，又被告雖否認在媒
    體前指明聲請人帶黑道恐嚇，但若無人指名道姓，媒體怎可
    能如此報導，且其將新聞平面媒體報導張貼於學校公佈欄，
    益證被告實有意圖散布於眾之故意。(二)聲請人於九十五年三
    月二十八日提出之光碟片為三立電視台播出有三名人員進院
    長辦公室，記者指出是二名黑道大哥，可能帶槍進入，講話
    很大聲等內容，而此錄影帶畫面正是由被告提供，否則電視
    媒體如何有輔大藝術學院保全監視之錄影，然該二名人員並
    非黑道，而是聲請人之兄及立法委員助理，被告誣指聲請人
    帶黑道恐嚇，後來記者訪問被告，其稱：「如果今天讓他沒
    有工作做，他一定帶朋友，讓我們好看。」，足證被告確有
    在電視媒體意圖散布，故意毀損告訴人之名譽，檢方不予採
    認，已嚴重違反證據法則。(三)再者，被告對聲請人提出恐嚇
    告訴，業經台灣板橋地方法院檢察署為不起訴處分確定，被
    告自認其遭恐嚇，故在學校、媒體大肆渲染誇大不實之言論
    ，意圖損害聲請人之名譽。由上可知，被告若否認遭黑道恐
    嚇，所有新聞媒體就不會如此報導，被告以聲請人帶黑道恐
    嚇等不實言論，在該大學主管間及新聞媒體中傳述，使聲請
    人名譽受損，原檢方僅認屬新聞媒體之主觀報導，且未傳訊
    記者加以查明，有為證據及經驗法則；是原不起訴處分確有
    違誤，僅依法聲請交付審判等語。
二、按告訴人之告訴，係以被告受刑事訴追為目的，是其陳述是
    否與事實相符，仍應調查其他證據以資審認，最高法院著有
    五十二年臺上字第一三ＯＯ號判例可參。次按，告訴人不服
    上級法院檢察署檢察長或檢察總長認再議為無理由而駁回之
    處分者，得於接受處分書後十日內委任律師提出理由狀，向
    該管第一審法院聲請交付審判。法院認為交付審判之聲請不
    合法或無理由者，應駁回之。法院為前項裁定前，得為必要
    之調查，刑事訴訟法第二百五十八條之一、第二百五十八條
    之三第二項前段分別定有明文。依上開刑事訴訟法之立法意
    旨，既係對於檢察官不起訴或緩起訴裁量權制衡之一種外部
    監督機制，故法院證據調查之範圍，應僅限於偵查中曾顯現
    之證據，不得再就告訴人新提出之證據再為調查，亦不可蒐
    集偵查卷外之證據。
三、經查：
  (一)聲請人原告訴意旨略以：被告甲○○前於民國九十二年間擔
    任輔仁大學景觀設計系主任，告訴人乙○○當時則係該校景
    觀設計系之教師。緣告訴人因性騷擾事件經該校性騷擾委員
    會調查，被告係該委員會成員，竟意圖散布於眾，於九十二
    年十月七日起至同年月十日止，連續公然透過媒體及新聞報
    紙指摘告訴人找黑道恐嚇渠等之足以毀損告訴人名譽之不實
    事項。因認被告涉犯刑法第三百十條第二項之加重誹謗罪嫌
    。
  (二)本案前經臺灣臺北地方法院檢察署檢察官依偵查結果，以被
    告堅決否認有在媒體前指名告訴人乙○○帶黑道恐嚇之犯行
    ，辯稱：伊並無在媒體前講過被告帶黑道來恐嚇，僅向院長
    提及伊太太在市場回家途中，被乙○○及一名平頭男子攔下
    來，說要伊好看等語。並觀諸卷附由告訴人所提出之新聞報
    紙影本，該報導僅記載：「有學校人士說，乙○○交友很廣
    。學校調查性騷擾期間，乙○○就找上重量級立法委員幫忙
    。藝術學院的一份簽呈載明，乙○○在九月間曾找黑道人物
    ，恐嚇部分主管及老師」、「甲○○說：這段期間裡，我還
    曾遭到不知名人士恐嚇」等報導內容，雖登載內容有提及被
    告甲○○自述遭恐嚇，惟並未指名即係由告訴人找黑道恐嚇
    伊；另該等報導中雖登載「藝術學院的一份簽呈載明，乙○
    ○在九月間曾找黑道人物，恐嚇部分主管及老師」，然全篇
    報導僅提出「有學校人士說」及「藝術學院的一份簽呈」，
    並未明確指出即係由被告指摘告訴人找黑道恐嚇之報導，此
    有上開報紙影本二紙在卷可稽，尚難僅憑該等之報導，遽認
    告訴人帶黑道恐嚇學校老師乙情，係由被告所發表散布之言
    詞。並勘驗告訴人所提出之光碟片內容，於九十二年十月七
    日、同年十月八日、同年十月九日，中天新聞台、三立新聞
    台、民視新聞台之報導內容，被告於受訪時，隻字未提黑道
    二字，更未提及告訴人有帶黑道人士恐嚇乙情，實係由新聞
    媒體自行在報導時之跑馬字幕上打上「黑道入侵校園，系主
    任：我遭恐嚇。」之字樣，主播同時播報：「九十二年九月
    八日下午，乙○○帶一名頭戴白帽大哥進入系主任辦公室，
    這位大哥手拿公事包，裡面說不定裝著槍枝‧‧‧裡面大聲
    咆哮的聲音，經過的師生聽到都嚇一大跳」等內容，有勘驗
    筆錄存卷可稽，足認該光碟報導內容，係由電視臺記者採訪
    後加以編撰，並非受訪者所得控制與干涉，至報導內容如何
    取捨、編排及遣詞用句均係由記者自行決定，而報導內容加
    上記者及主播主觀意見後，原受訪者之內容多會因報導者角
    度不同而有所差異，此為事理之常，尚難憑此報導之內容載
    有黑道恐嚇等字樣，即將該等報導視為被告發表之言論，尚
    難據此即率認被告確有藉由媒體傳述不實消息以故意詆毀告
    訴人名譽之行為。因認被告所辯核與事實相符，堪以採信。
    此外，復查無其他積極證據足資認定被告有何妨害名譽之犯
    行，揆諸前揭法條及判例要旨，自應認其罪嫌尚有不足，而
    依刑事訴訟法第二百五十二條第十款為不起訴處分。
  (三)告訴人不服，聲請再議，亦經臺灣高等法院檢察署檢察長以
    ：原檢察官認被告罪嫌不足，而為不起訴處分，經核尚無違
    誤。聲請人再議仍執陳詞，所為上開指陳均非可採而據以認
    定被告確有主動向媒體指摘足以毀損聲請人名譽之事項，而
    涉有妨害名譽之罪嫌。原檢察官偵查結果為不起訴處分書，
    難謂有何違誤或不備之處，告訴人之聲請再議為無理由，予
    以駁回。
  (四)經本院調閱臺灣高等法院檢察署九十五年度上聲議字第一九
    八四號卷宗及臺灣臺北地方法院檢察署九十四年度偵字第一
    八四九二號偵查卷宗，聲請人聲請交付審判所指被告涉嫌妨
    害名譽之犯行，經查：被告以簽呈向校方表示有某教員帶領
    黑道份子至藝術學院恐嚇主管，要求校長對聲請人之車輛進
    行身份查核及管理乙情，固有卷附之九十二年九月十八日簽
    一紙在卷足憑，然上開簽呈僅為輔仁大學之內部文書，縱於
    公文簽核流程中業經數名主管審閱，亦難據此認定被告有將
    上開內容散布於眾之故意，至聲請意旨認被告有提供上開簽
    呈及校內監視錄影帶予新聞媒體云云，業據被告堅詞否認（
    參見九十三年度偵字一六五五二號卷第六八頁），且聲請人
    亦未提出其他證據以供本院酌參，應屬其個人臆測之詞，是
    僅依現存之證據資料，尚無從認定係由被告為之，遑論據以
    推論其有聲請人所指加重毀謗罪之故意及犯行。又被告指述
    聲請人曾夥同一平頭男子前往其住處恐嚇乙情，業據其供述
    在卷，核與被告之配偶即證人王敏蕙之證述亦屬相符（參見
    偵卷第三一頁），自難認被告接受媒體採訪之所言，主觀上
    係出於惡意虛構以毀謗聲請人名譽甚明。
四、綜上所述，本院依職權調閱前揭偵查卷宗查核結果，本案依
    現存之證據資料，並無從證明被告有前開妨害名譽罪嫌，案
    經檢察官偵查後予以不起訴處分，聲請人不服提起再議，經
    高檢署詳敘理由逐一指駁，本院認前開處分書認事用法核並
    無不當。至於聲請人指摘原檢察官為傳訊記者到庭說明，有
    應調查之證據未予調查之違法，不在本院審理交付審判之救
    濟範圍內。準此，本件交付審判之聲請為無理由，應予駁回
    。
據上論斷，應依刑事訴訟法第二百五十八條之三第二項前段，裁
定如主文。
中    華    民    國    95    年    8    月    31    日
                刑事第十三庭  審判長  法  官 黃雅君
                                      法  官 鍾素鳳
                                      法  官 吳佳薇
上正本證明與原本無異。
不得抗告。
中    華    民    國    95    年    9     月    4     日
                                      書記官 潘文賢


司法院資訊處製作；財團法人民間司法改革基金會備份。
